【裁判字號】    95,訴,4268
【裁判日期】    951229
【裁判案由】    毒品危害防制條例
【裁判全文】
臺灣高雄地方法院刑事判決              95年度訴字第4268號
公  訴  人  臺灣高雄地方法院檢察署檢察官
被      告  甲○○
                    另案在臺灣高雄女子監獄執行中
上列被告因毒品危害防制條例案件，經檢察官提起公訴（95年度
毒偵字第7711號、第8535號），本院判決如下：
    主  文
本件免訴。
    理  由
一、公訴意旨略以：被告甲○○基於施用第一級毒品之犯意，於
    民國95年8 月21日夜間7 時許，在其位於高雄縣鳳山市○○
    路○段93巷6 號之住處內，施用第一級毒品海洛因1 次，嗣
    於同年月22日下午3 時20分許，為警持搜索票在其上揭住處
    查獲，並扣得其所有之注射針筒、塑膠鏟管各1 支及第一級
    毒品海洛因殘渣袋1 只；之後又於95年9 月26日夜間8 時許
    ，同在其前揭住處內，施用第一級毒品海洛因1 次，嗣為警
    於同年月28日中午12時45分許，在其上開住處前對其實施盤
    查，並採集其尿液送驗而查獲，因認被告涉犯毒品危害防制
    條例第10條第1 項之施用第一級毒品罪嫌。
二、按案件曾經判決確定者，應諭知免訴之判決，並得不經言詞
    辯論為之，刑事訴訟法第302 條第1 款、第307 條分別定有
    明文。此項訴訟法上所稱之一事不再理原則，關於實質上一
    罪或裁判上一罪，均有其適用，而集合犯係實質上一罪，若
    集合犯之一部份犯罪事實曾經判決確定，其效力當然及於全
    部，倘檢察官復就集合犯其他部份之犯罪事實，重行起訴，
    自應諭知免訴之判決（最高法院著有60年臺非字第77號判例
    及91年度台上字第3386號判決可資參照）。又裁判如經宣示
    者，於宣示時對外發生效力，而經宣示之判決，於最後審理
    事實法院宣示判決後始行發生之事實，既非該法院所得審判
    ，即為該案之判決效力所不及，其既判力對於時間效力之範
    圍，自應以最後審理事實法院之宣示判決日為判斷之標準。
    次按，刑事法若干犯罪行為態樣，本質上即具有反覆、延續
    實行之特質，則行為人若基於單一犯意，在密切接近之一定
    時、地，持續實行之多次該等犯罪行為，而依社會通念，於
    客觀上認為符合一個反覆、延續性之行為概念者，於刑法評
    價上，即應僅成立一罪，學理上所稱「集合犯」即屬之。另
    判斷何種構成要件行為，可認符合上述概念，首先固應藉助
    文義解釋，惟當法條文義有所不明時，則須探究該犯罪處罰
    規範之目的為解釋，並參酌一般犯罪典型之實施型態予以綜
    合判斷。又並非所有構成要件之行為具有反覆實施之特質，
    即當然成立集合犯，而得評價為一罪，仍須行為人係基於單
    一犯意，在密切接近之一定時、地，持續實行之多次犯罪行
    為，而依社會客觀通念，認為符合一個反覆、延續性之行為
    概念，始得評價為一罪。因此，行為人之數次犯罪行為，在
    主觀上如係分別起意，或客觀上非係利用同一機會為之，在
    評價上即應成立數罪。由於毒品本具成癮性（毒品危害防制
    條例第2 條第1 項參照），施用者一經上癮，即難戒斷，在
    其主觀依賴毒品之心理下，須持續、密接施用毒品以解癮，
    再犯率高，否則難以承受毒癮發作之痛苦，是施用毒品行為
    ，本質上具有反覆實施之行為特性，得成立集合犯甚明。
三、經查，被告於95年6 月20日某時，在其前開住處，以將第一
    級海洛因摻水稀釋放入注射針筒內施打之方式，施用第一級
    毒品海洛因1 次，嗣於95年6 月24日凌晨1 時10分許，為警
    在高雄市○○區○○街320 號之「欣麗華花園汽車旅館」第
    A11 號房實施臨檢並採尿檢驗查獲，因而犯毒品危害防制條
    例第10條第1 項之施用第一級毒品罪，嗣經本院於95年10月
    17日，以95年度訴字第2876號判決，判處有期徒刑8 月，並
    於同年11月10日確定等情，有該案判決書及臺灣高等法院被
    告前案紀錄表在卷可按。則檢察官起訴所認定之被告涉犯本
    案犯罪事實，與被告前開判決確定之犯罪事實，均為毒品危
    害防制條例第10條第1 項之施用第一級毒品罪，而本案之犯
    罪時間，又係在前開判決已判決確定之犯罪事實後約2 個月
    及3 個月，再參以被告於本院審理中自承：伊於95年6 月19
    日觀察、勒戒執行完畢釋放後，隨即又開始施用海洛因，直
    至95年9 月28日遭羈押為止，施用頻率約2 日施用1 次等語
    （見本院95年12月25日準備程序筆錄），則其此段期間施用
    毒品之間隔甚短，顯係於密切接近之時間內多次施用毒品，
    主觀上當係基於單一犯意，而為該等多次施用第一級毒品海
    洛因犯行，揆諸上開說明，其95年6 月19日至同年9 月28日
    間，多次施用第一級毒品海洛因犯行，應依集合犯論以一罪
    。從而，本案起訴之犯罪事實之犯罪時間，既均於本院95年
    度訴字第2876號判決宣示之前，自為該確定判決之效力所及
    。依據前揭說明，爰不經言詞辯論，逕為諭知免訴之判決。
四、至檢察官就本件扣案之注射針筒、塑膠鏟管各1 支及殘渣袋
    1 只，請求宣告沒收部分。查檢察官前開請求係附隨於起訴
    書，且係基於刑法第38條第1 項第2 款規定，請求宣告沒收
    ，並未說明係基於何種規定為單獨聲請宣告沒收之意旨，有
    起訴書在卷可按，是認檢察官前揭聲請，係以本件被告犯行
    經法院認定有罪時，促請法院並為宣告沒收之發動，尚難認
    有單獨聲請宣告沒收之請求，基於無主刑即無從刑之主從不
    可分關係，及無訴即無裁判之不告不理原則，本件扣案之上
    開物品，應另由檢察官處理，附此敘明。
據上論斷，應依刑事訴訟法第302 條第1 款、第307 條判決如主
文。
中    華    民    國    95    年    12    月    29    日
                  刑事第五庭    審判長法  官 李嘉興
                                      法  官 張金柱
                                      法  官 陳君杰
以上正本證明與原本無異。
如不服本判決，應於判決送達後10日內，向本院提出上訴狀。
中    華    民    國    95    年    12    月    29    日
                                      書記官 陳昱良


司法院資訊處製作；財團法人民間司法改革基金會備份。
